【裁判字號】    99,簡上,281
【裁判日期】    990429
【裁判案由】    詐欺
【裁判全文】
臺灣桃園地方法院刑事判決             99年度簡上字第281號
上  訴  人
即  被  告  乙○○
選任辯護人  林添進律師
            劉君豪律師
上列上訴人即被告因詐欺案件，不服本院中華民國99年1 月29日
99年度桃簡字第268 號第一審刑事簡易判決（聲請簡易判決處刑
案號：98年度偵字第27018 號），提起上訴，本院管轄之第二審
合議庭判決如下：
    主  文
上訴駁回。
    事  實
一、乙○○明知近年來以虛設、借用或買賣人頭帳戶之方式，供
    詐騙集團作為詐欺他人交付財物等不法用途多有所見，亦知
    金融機構帳戶一般人均可申請，並無設限制，且係個人理財
    之重要工具，關係個人財產、信用之表徵，應可預見將金融
    機構帳戶存摺、金融卡及密碼等資料提供予他人，可能供詐
    騙集團所用，仍基於幫助他人詐欺取財之未必故意，於民國
    九十八年七月二十二日晚間七、八時許，在桃園火車站前，
    將其子黃柏文（業據檢察官為不起訴處分確定）所有之合作
    金庫商業銀行嘉義分行帳號0000000000000號
    帳戶（下稱合作金庫銀行帳戶）之金融卡及密碼，提供予真
    實姓名年籍不詳之成年男子，藉以幫助該成年男子所屬詐欺
    集團從事財產犯罪之犯行。嗣後再由該詐騙集團之成員，意
    圖為自己不法之所有，並基於詐欺取財之犯意，於九十八年
    七月二十三日下午六時許，以電話撥打甲○○之電話，向甲
    ○○佯稱其在MOMO電視購物台購物付款方式錯誤，要求甲○
    ○至自動提款機前依其指示操作，致甲○○信以為真而陷於
    錯誤，依照詐騙集團成員指示，至高雄市○○○路九八號台
    新銀行高雄分行自動提款機前操作，旋於翌日即同年七月二
    十四日凌晨一時四分許，匯入新臺幣（下同）二萬九千九百
    九十九元至上開合作金庫銀行帳戶，嗣因甲○○察覺有異報
    警循線查獲。
二、案經臺中市警察局第六分局報請臺灣臺中地方法院檢察署檢
    察官呈請臺灣高等法院檢察署檢察長令轉臺灣桃園地方法院
    檢察署檢察官偵查後聲請簡易判決處刑。
    理  由
一、按傳聞法則之重要理論依據，在於傳聞證據未經當事人之反
    對詰問予以核實，乃予排斥，惟若當事人已放棄對原供述人
    之反對詰問權，於法院審判時表明同意該等傳聞證據可作為
    證據，基於證據資料愈豐富，愈有助於真實發現之理念，並
    貫徹刑事訴訟法修法加重當事人進行主義之精神，確認當事
    人對於證據能力有處分權之制度，傳聞證據經當事人同意做
    為證據，法院認為適當者，亦得為證據。另當事人於調查證
    據時，對於傳聞證據表示「沒有意見」，而未於言詞辯論終
    結前聲明異議，應視為已有將該等傳聞證據採為證據之同意
    ，此刑事訴訟法第一百五十九條之五定有明文。本案被告乙
    ○○及辯護人於本院審理程序中已表示對卷內人證、書證、
    物證之證據能力均無意見，本院審理時，被告及辯護人對被
    告以外之人於審判外之陳述之證據能力並未表示意見，迄本
    院言詞辯論終結前，被告及辯護人亦未爭執本案證據之證據
    能力，依刑事訴訟法第一百五十九條之五第二項之規定，應
    視為被告及辯護人已同意本案相關之傳聞證據均可做為證據
    ，本院斟酌本案卷內之證據並非非法取得，亦無證明力明顯
    過低之情形，且經本院於審判期日依法進行證據之調查、辯
    論，被告於訴訟上之程序權，已受保障，前揭各該證據，均
    得採為證據。
二、訊之被告乙○○固坦承上開合作金庫銀行帳戶為其子黃柏文
    所有，交予被告所使用等情，惟矢口否認有何幫助詐欺取財
    之犯行，並辯稱：伊是因為應徵工作，公司要求提供個人帳
    戶提款卡及密碼徵信，伊為了要錄取，就依該公司要求提供
    云云。惟查：
  (一)上揭被害人甲○○遭詐騙而匯款之事實，業據證人即被害人
    甲○○於警詢時陳述在卷（見臺中市警察局第六分局刑案偵
    查卷第一七頁至第一八頁），並有合作金庫商業銀行嘉義分
    行九十八年八月十日合金嘉營字第○九八○○○三七七八號
    函暨所附上開合作金庫銀行帳戶開戶資料及存戶交易明細表
    、台新銀行自動櫃員機交易明細表、高雄市政府警察局前鎮
    ○○○○路派出所受理詐騙帳戶通報警示簡便格式表、高雄
    市政府警察局前鎮○○○○路派出所受理刑事案件報案三聯
    單、內政部警政署反詐騙案件紀錄表等件附卷可稽（見上開
    刑案偵查卷第一九頁至第二三頁、第二五頁、第三七頁至第
    四四頁），是上開被害人甲○○指述遭人詐騙而匯款至上開
    合作金庫銀行帳戶之事實，應堪認定。
  (二)被告固以前情置辯，然依被告於偵查中供稱：之前做油漆生
    意十幾年，還有做過電子產品開發、傳銷等語（見臺灣桃園
    地方法院檢察署九十八年度偵字第二七○一八號卷第五頁、
    第一三頁），顯見被告應有相當豐富之社會歷練，且有工作
    之經驗，雖被告於本院審理時供稱：之前都是做生意而未應
    徵工作云云，然依偵查中所述被告並非僅做生意尚有做過傳
    銷，亦即有在他人之公司做過傳銷，則何以於本院審理時竟
    供稱無任何應徵工作，此於其之前所述已有不一，是其稱無
    任何應徵工作經驗，顯係卸責之詞。又被告既有豐富社會、
    工作經驗，且為一智慮成熟之成年人，何以對應徵工作需要
    交付金融機構帳戶之金融卡及密碼，未予以置疑，僅因應徵
    之公司稱要交付提款卡及密碼，旋即交付，此與常情有悖；
    再者，苟被告真係因應徵司機工作須交付帳戶資料，理應於
    前往該公司應徵、面談，談妥工作性質、內容、待遇，及填
    妥相關人事資料等事宜，且具體任職上班後，再行交付，況
    僅要告知帳戶號碼即可，實無交付提款卡及告知提款卡密碼
    之必要，且一旦交付他人，被告日後不僅無法使用提款卡提
    領帳戶內之款項，況匯入該帳戶內之款項，豈不是易於被他
    人提領，更無在對於所應徵之公司名稱、地址、如何到職就
    任等事項均尚未確認之情形下，貿然在桃園火車站前付提款
    卡，事後又再告知密碼之理。又被告於偵查中供稱：伊是看
    報紙廣告跟蔡經理連絡，不知蔡經理之真實姓名年籍等語（
    見上開偵卷第五頁），是被告竟在未究明對方真實身分及確
    認對方在公司之確實職務，又尚未受僱任職，即貿然交付具
    有重大利害關係之提款卡並告知密碼，亦悖於情理；再依被
    告於本院審理時供稱：提供金融卡及告知密碼是要做徵信等
    情（見本院卷第四八頁背面），苟誠徵公司須對應徵之人員
    徵信及測試帳戶，依社會一般經驗，如何持他人之金融卡及
    密碼做徵信，且係做何種徵信，被告均未詢問，且對於薪資
    待遇等細節均未提及，而應徵之公司僅先要求應徵者交付帳
    戶資料，甚且應徵工作之地點並不是在該公司辦公處所，反
    與被告相約在火車站前交付銀行金融卡，此等應徵過程亦核
    與一般具通常智識之成年人應徵工作之情況迥異，甚且要測
    試他人帳戶亦無需交付金融卡予他人，應可當場至自動櫃員
    機前立即測試即可，實無庸交付金融卡及密碼予他人。是被
    告上揭辯稱金融卡交付真實姓名年籍不詳之成年男子之說，
    疑點重重，在在悖於常理，而難以憑信。
  (三)又被告供稱：伊發現遭詐騙後，隨即去電合作金庫掛失上開
    帳戶金融卡云云一節，然而依被告提供所持用行動電話門號
    0000000000號明細帳單（見本院卷第二六頁），
    被告持用之上開門號於九十八年七月二十日下午六時五十八
    分五十一秒許、同年月二十一日下午三時三十一分十八秒許
    、三時三十六分二十二秒許、下午四時二十一分二十六秒許
    、下午五時十八分三十三秒許、下午五時四十二分二十七秒
    許、晚間八時二十六分三十一秒許、同年月二十四日下午三
    時四十七分十九秒許、晚間十一時十二分七秒、晚間十一時
    二十三分五時二秒許之時間，均有與行動電話門號0000
    000000號通話紀錄，而上開門號000000000
    0號為詐欺集團刊登虛偽求職廣告所留聯絡電話，亦有自由
    時報分類廣告在卷可按（見本院卷第二三頁），惟上開多通
    通話時間均相當短暫，僅為十一秒至三十四秒不等之時間，
    若被告確係應徵工作何以是多次撥誠徵公司之電話且通話時
    間短暫，在如此短之通話時間內，如何溝通應徵工作之內容
    及薪資、福利等事項，已啟人疑竇。另被告於本院偵查中供
    稱：上開帳戶金融卡及密碼，伊於九十八年七月二十二日晚
    上七、八時許交予蔡經理派來之司機云云（見上開偵卷第五
    頁），然細繹上開被告使用之門號明細帳單，被告係於九十
    八年七月二十一日有多次與詐欺集團上開使用門號通話紀錄
    ，而非同年月二十二日，是被告究係於九十八年七月二十一
    日抑或二十二日交付金融卡及密碼，亦有所疑。再者，被告
    於本院審理時供稱：伊也是擔心對方拿伊帳戶做不法用途等
    語（見本院卷第四九頁），是被告於交付上開合作金庫銀行
    金融卡及密碼後，既已心生懷疑上開合作金庫銀行帳戶金融
    卡及密碼會遭他人作為不法用途，為何不立即掛失上開金融
    卡，反遲至九十八年七月二十四日晚間十一時十二分、十一
    時二十三分再與詐欺集團聯絡後，始於同年七月二十五日向
    合作金庫電子金融部掛失，此有合作金庫商業銀行嘉義分行
    九十九年四月二十二日合金嘉營字第○九九○○○一八六九
    號函附卷可按（見本院卷第五三頁），而被告所提上開使用
    門號明細帳單僅有通話之紀錄，並無通話內容，則被告於九
    十八年七月二十四日晚間十一時十二分許、同年月十一時二
    十三分許與詐欺集團上開始用門號之通話內容究為何，實無
    法認定。
  (四)另按任何人均可辦理金融帳戶存摺、金融卡使用，如無正當
    理由，實無借用他人存摺、金融卡使用之理，而金融存摺、
    金融卡及密碼亦事關個人財產權益之保障，其專有性甚高，
    除非本人或與本人親密關係者，難認有何理由可自由流通使
    用該存摺、金融卡及密碼，一般人均有妥為保管及防止他人
    任意使用之認識，縱特殊情況偶需交付他人使用，亦必深入
    瞭解用途及合理性，始予提供，且該等專有物品如落入不明
    人士手中，而未加以闡明正常用途，極易被利用為與財產有
    關之犯罪工具，而有犯罪意圖者，非有正當理由，竟徵求他
    人提供帳戶，客觀上可預見其目的，係供為某筆資金之存入
    ，後再行領出之用，且該筆資金之存入及提領過程係有意隱
    瞞其流程及行為人身分曝光之用意，一般人本於一般認知能
    力均易於瞭解，報章媒體復一再披露詐騙集團為規避查緝，
    故使用他人帳戶以遂行詐欺之不法犯罪態樣，被告為一智慮
    健全之人，對此自難諉為不知，且被告任意交付帳戶金融卡
    及密碼等物予他人，該人既有使用帳戶之需，竟不思自行申
    辦，反大費周章收集他人帳戶使用，顯與一般交易常情相悖
    ，則其用途實屬可疑，足證被告應可預見金融帳戶提款卡、
    密碼等物提供他人使用，將幫助他人實施財產犯罪，竟仍將
    上開合作金庫銀行之帳戶金融卡及密碼交付該來路不明之人
    ，是縱無證據證明被告明知該人之犯罪態樣為以上開合作金
    庫銀行帳戶供詐欺取財之用，惟其顯具縱有人以其金融帳戶
    實施詐欺取財犯罪亦不違背其本意之幫助意思至明。綜上所
    述，被告上揭所辯，不足採信，本案事證明確，被告上揭犯
    行，洵堪認定，應予依法論科。
三、按刑法上之幫助犯，係對於犯罪與正犯有共同之認識，以幫
    助之意思，對於正犯資以助力，而未參與犯罪行為者而言，
    如未參與實行構成要件之行為，且係出於幫助之意思，提供
    助力，即屬幫助犯，而非共同正犯（最高法院四十九年度台
    上字第七七號判例可資參照）。本件被告係基於幫助之犯意
    ，將其所有上開合作金庫銀行帳戶之金融卡及密碼等資料交
    予真實姓名年籍不詳之成年男子，使該成年男子所屬之詐騙
    集團對被害人甲○○施以前揭之詐術，致甲○○陷於錯誤，
    而將前揭金額匯入被告上開合作金庫銀行帳戶內，而為他人
    詐欺取財之犯行提供助力。核被告所為，係犯刑法第三十條
    第一項前段、第三百三十九條第一項之幫助詐欺取財罪。被
    告係以幫助之犯意觸犯本罪，為幫助犯，爰依刑法第三十條
    第二項之規定，按正犯之刑減輕之。原審認本件事證明確，
    因而適用刑法第三十條第一項前段、第二項、第三百三十九
    條第一項、第四十一條第一項前段，刑法施行法第一條之一
    第一項、第二項前段之規定，並審酌被告輕易提供金融帳戶
    資料供他人掩飾犯罪所得使用，非但增加被害人尋求救濟之
    困難，造成社會人心不安，亦助長詐騙犯罪者之氣焰，使詐
    欺犯罪者得以順利取得詐欺所得之財物，危害財產交易安全
    ，犯罪情節非輕，暨其行為手段、素行、犯罪後態度等一切
    情狀，量處拘役五十日，並諭知以一千元折算一日之易科罰
    金折算標準。核其認事用法均無違誤，量刑亦屬允當。上訴
    人猶執陳詞否認犯行提起上訴，自無理由，應予駁回。至被
    告上開合作金庫銀行帳戶之金融卡，雖為供犯罪所用之物，
    然因被告業已交付詐欺集團使用，非屬被告所有之物，且未
    扣案，亦非違禁物，爰不予宣告沒收，附此敘明。
據上論斷，應依刑事訴訟法第四百五十五條之一第一項、第三項
、第三百六十八條，判決如主文。
本案經檢察官黃俊華到庭執行職務。
中    華    民    國    99    年    4     月    29    日
                  刑事第九庭  審判長  法  官  吳為平
                                      法  官  黃立昌
                                      法  官  林玉蕙
以上正本證明與原本無異。
本件不得上訴。
                                      書記官  魏里安
中    華    民    國    99    年    4     月    29    日

司法院資訊處製作；財團法人民間司法改革基金會備份。
